【裁判字號】    98,上易,286
【裁判日期】    980625
【裁判案由】    贓物
【裁判全文】
臺灣高等法院高雄分院刑事判決         98年度上易字第286號
上  訴  人
即  被  告  甲○○
上列上訴人因贓物案件，不服臺灣高雄地方法院97年度易字第13
91號中華民國98年3 月12日第一審判決（起訴案號：臺灣高雄地
方法院檢察署97年度偵字第1458號），提起上訴，本院判決如下
：
    主  文
原判決撤銷。
甲○○無罪。
    理  由
一、公訴意旨略以：緣乙○○與丙○○於民國（下同）97年1 月
    1 日上午10時許，至高雄縣鳳山市○○路10巷明德訓練班營
    區之廢棄廚房內，徒手竊取由眷村文化發展協會所代管，重
    約749 公斤，價值約新臺幣（以下同）1 萬元之直條鐵床架
    34個、矩形鐵床架16個，得手後即聯絡出售予資源回收商被
    告甲○○，而被告甲○○明知上開直條鐵床架34個、矩形鐵
    床架16個係屬贓物，仍基於故買贓物之犯意，於同日上午10
    時15分許，在上述廢棄廚房外，以每公斤11元之價格予以買
    受。嗣於同日上午11時15分許，乙○○與丙○○將上開直條
    鐵床架34個、矩形鐵床架16個搬上被告甲○○之小貨車，乙○○、丙○○、甲○○3 人欲離開之際，為執行巡邏勤務之
    員警當場發覺，因而查獲（乙○○、丙○○另經臺灣高雄地
    方法院判處有期徒刑4 月、3 月確定）。因認被告甲○○涉
    犯刑法第349 條第2 項之故買贓物罪嫌云云。
二、按被告以外之人於審判外之言詞或書面陳述，除法律有規定
    者外，不得作為證據，刑事訴訟法第159 條第1 項定有明文
    ；被告以外之人於審判外之陳述，雖不符同法第159 條之1
    至159 條之4 之規定，而經當事人於審判程序同意作為證據
    ，法院審酌該言詞陳述或書面陳述作成時之情況，認為適當
    者，亦得為證據。當事人、代理人或辯護人於法院調查證據
    時，知有第159 條第1 項不得為證據之情形，而未於言詞辯
    論終結前聲明異議者，視為有前項之同意，同法第159 條之
    5 第2 項亦有明文。查本判決以下所引證據，原屬傳聞證據
    部分，檢察官及被告於法院調查證據時，知有第159 條第1
    項不得為證據之情形，而未於言詞辯論終結前聲明異議，本
    院審酌上開證據作成時並無不合法定程序之情形，認為適當
    ，依上開說明，應均有證據能力。
三、按犯罪事實應依證據認定，無證據不得認定犯罪事實；不能
    證明被告犯罪者，應諭知無罪之判決，刑事訴訟法第154 條
    第2 項、第301 條第1 項定有明文。又認定犯罪事實所憑之
    證據，雖不以直接證據為限，間接證據亦包括在內，然而無
    論直接證據或間接證據，其為訴訟上之證明，須於通常一般
    之人均不致有所懷疑，而得確信其為真實之程度者，始得據
    為有罪之認定，倘其證明尚未達到此一程度，而有合理之懷
    疑存在而無從使事實審法院得有罪之確信時，即應由法院為
    諭知被告無罪之判決（最高法院76年臺上字第4986號判例參
    照）。次按刑法第349 條第2 項之故買贓物罪，係以「明知
    」贓物而故買為犯罪構成要件；茍無贓物之認識而買受，尚
    難以該罪相繩。
四、訊據上訴人即被告甲○○雖不否認有於上述時、地，向乙○○與丙○○購買直條鐵床架34個、矩形鐵床架16個之事實，
    然矢口否認有何故買贓物之犯行，辯稱：並不知悉上開床架
    是贓物等語。經查：
(一)、乙○○與丙○○於97年1 月1 日上午10時許，至高雄縣鳳山
    市○○路10巷明德訓練班廢棄廚房內，竊取上開直條鐵床架
    34個、矩形鐵床架16個後，由丙○○撥打電話予被告表示要
    賣上開鐵床架並要被告開貨車來載運，並由乙○○與丙○○
    將上開鐵床架自廚房搬出，交被告秤重後，再搬至被告之小
    貨車，適有員警巡邏經過，當場發覺而查獲之事實，業經被
    告供承有收購上開鐵床架，並經證人乙○○、丙○○證述屬
    實；證人即眷村文化發展協會人員丁○○證稱：遭竊的物品
    是明德訓練班供組裝床鋪用的床架，共749 公斤，都是鐵材
    質等語明確（見警卷第18頁）；此外，復有贓物認領收據2
    份及現場、鐵架照片共8 張在卷可證（見警卷第24、25頁，
    第38至41頁）。被告有收購上開鐵床架自堪認定。
(二)、被告係資源回收商，係於97年1 月1 日10時15分左右，駕駛
    之WG－2825號自用小貨車到達收購現場，業據被告供明在卷
    ，並經證人乙○○、丙○○證述屬實（見警卷第7 頁、第11
    頁、第14頁）；證人乙○○、丙○○並證稱係由丙○○以手
    機通知被告到現場收購（見警卷第7 頁、第11頁）。而上開
    WG－2825號自用小貨車，係被告之父親吳枝財所有，亦據被
    告供述明確，並有贓物認領保管單、車籍基本資料在卷可參
    （見警卷第15頁、25頁、第32頁）；且據證人乙○○證稱：
    被告都是照資源回收的市價等情（見原審易卷第26頁、本院
    卷第67頁），而被告於警詢供稱廢鐵床架1 公斤可賣11元等
    語（見警卷第15頁），而高雄市廢棄物資源回收商業同業公
    會97年1 月17日高市回收字第980002號函謂：直條鐵床架、
    矩形鐵床架均屬廢鐵論價，97年1 月間回收商收購廢鐵，每
    公斤收購市價約為11元等語（見原審易卷第8 頁），被告收
    購價格與上開公會公定收購價格亦屬相當。另據證人乙○○
    於本院證稱：我們叫被告將車子直接開進勝利路的廢棄鳳山
    新村裡面，而我們是在隔一道牆的明德訓練班偷了搬出來的
    ，明德訓練班與鳳山新村只隔一道牆，被告不知道從裡面拿
    出來的；該等鐵架沒有噴漆（指明德訓練班等字體）等情（
    見本院卷第69頁、第73頁）。足證被告係資源回收業者，接
    到丙○○要賣廢鐵之電話後，被告駕駛父親之小貨車，於上
    午10時15分許，以資源回收之公定價格收購上開鐵床架，而
    由乙○○、丙○○叫被告將車子直接開進勝利路的廢棄鳳山
    新村裡面，明德訓練班與鳳山新村只隔一道牆，被告不知道
    上開鐵架是從明德訓練班拿出來的，且該等鐵架沒有明德訓
    練班字樣之噴漆。準此，依被告收購上開鐵床架過程，其既
    為資源回收商，收購上開鐵床架，係屬回收業務之範圍；且
    係白天駕駛其父親所有懸掛有車牌之小貨車，車子又直接開
    進勝利路的廢棄鳳山新村裡面收購現場，並未刻意隱瞞收購
    之事實，逃避追查；又以公會公定價格收購。凡此，被告收
    購過程並不違反常情，實難遽認被告係知贓故買。
(三)、雖證人丙○○於偵查中證述：並未告訴被告說我們是包商云
    云；及證人乙○○於偵查中證述：被告並未要求出示證明云
    云（分見偵卷第15頁、20頁）。但被告對於上開鐵床架係屬
    贓物，警覺心不夠而未加以懷疑，以致未要求乙○○、丙○○等人提出來源證明，尚難因此即認被告有贓物之認識；何
    況，竊賊為銷售贓物，常千方百計隱瞞實情而取信於收購者
    。至於證人乙○○於原審審理中雖證述：甲○○知道是贓物
    云云，惟經原審法官追問：「為何認定被告甲○○都曉得？
    ）因為我們前面就有來過一次，也是類似的方式」（見原審
    卷第26頁），於本院審理時進一步證稱：「……我們大家都
    心照不宣……他做資源回收，他不可能不知道這不是贓物。
    」、「（你怎麼知道甲○○知道這是贓物？）……我們之前
    就有交易過了……」、「（甲○○不知道這是贓物？）也可
    以這麼講，我已經被判了，我也不用幫他講話……」等語（
    見本院卷第68頁、第69頁）。顯然證人乙○○於原審所稱被
    告知贓一節，係個人主觀臆測之詞；又證人乙○○原審證稱
    ：於警詢中所為渠等自稱為包商，曾告訴被告說這批貨沒有
    問題，事後會補證明之供述，是為警查獲後與丙○○及被告
    3 人互相串供，並非事實云云（見原審卷第25頁），縱令實
    在，亦屬為避免被告被誤認有贓物犯行，始相互說好如此供
    述，均不能執為不利於被告之證據。
(四)、綜上所述，被告前開所辯，應屬可採，從而公訴人所持之前
    開論據，均無法採為認定被告犯罪之證據；此外，復查無其
    他積極證據足資證明被告有何故買贓物之犯行，被告被訴故
    買贓物罪自屬不能證明。
五、原審未詳為推求，遽為論罪科刑之判決，容有未恰，被告執
    此聲明上訴，指摘原判決不當，為有理由，應由本院將原判
    決撤銷改判，並為被告無罪之判決。
據上論結，應依刑事訴訟法第369 條第1 項前段、第364 條、第
301 第1 項，判決如主文。
本案經檢察官蔡國禎到庭執行職務。
中    華    民    國    98    年    6     月    25    日
              刑事第六庭    審判長法  官  王憲義
                                  法  官  張盛喜
                                  法  官  邱永貴
以上正本證明與原本無異。
不得上訴。
中    華    民    國    98    年    6     月    25    日
                                  書記官  鄭翠芬


司法院資訊處製作；財團法人民間司法改革基金會備份。
